【裁判字號】    99,交聲,913
【裁判日期】    990830
【裁判案由】    違反道路交通管理處罰條例聲明異議
【裁判全文】
臺灣桃園地方法院交通事件裁定        99年度交聲字第913號
原處分機關  交通部公路總局新竹區監理所桃園監理站
異  議  人
即受處分人  甲○○
上列受處分人因違反道路交通管理處罰條例案件，不服原處分機
關交通部公路總局新竹區監理所桃園監理站中華民國99年6 月4
日桃監裁罰字第裁52-DB0000000號處分，聲明異議，本院裁定如
下：
    主  文
原處分撤銷。
甲○○汽車駕駛人，在設有右轉彎專用車道之交岔路口，直行車
佔用專用車道，處罰鍰新臺幣陸佰元，並記違規點數壹點。
    理  由
一、原處分意旨略以：異議人即受處分人甲○○於民國99年4 月
    10日晚間6 時35分許，駕駛車牌號碼7817-TQ 號自用一般小
    客車，行經桃園縣八德市○○路與和平路口，因直行車佔用
    右轉彎專用車道之事實，經桃園縣政府警察局八德分局四維
    派出所員警當場掣單舉發，並經原處分機關以其有「不依標
    誌、標線、號誌指示」之違規行為，乃依道路交通管理處罰
    條例第48條第1 項第2 款、第63條第1 項第1 款之規定，裁
    處受處分人罰鍰600 元，並記違規點數1 點。
二、聲明異議意旨略以：上開路口並無右轉燈號，不可能有佔用
    右轉彎車道之情形，且依當時確係欲右轉云云。
三、按汽車駕駛人在設有左、右轉彎專用車道之交岔路口，直行
    車佔用最內側或最外側或專用車道者，處600 元以上1,800
    元以下罰鍰，並記違規點數1 點，道路交通管理處罰條例第
    48條第1 項第7 款、第63條第1 項第1 款分別定有明文。
四、經查：
（一）異議人於99年4 月10日晚間6 時35分許，駕駛車牌號碼78
      17-TQ 號自用一般小客車，行經桃園縣八德市○○路與和
      平路口為警攔查，以異議人有直行車佔用右轉彎專用車道
      之事實掣單舉發等情，有舉發違反道路交通管理事件通知
      單1 份附卷可憑。
（二）證人即警員黃賜哲於本院調查時證稱：本件係伊舉發，當
      時在桃園縣八德市○○路與和平路口執行取締違規勤務，
      異議人是沿著桃園縣八德市○○路往介壽路方向行駛，並
      行駛在外側右轉車道，且為第1 部車，因為該路口沿和平
      路直行塞車，故車輛都擁塞在和平路上。伊在該路口看到
      異議人停等在右轉車道約3 、5 秒，因為異議人所停的位
      置是右轉車道，後方排了許多本來要右轉的車輛，都被異
      議人車輛擋住，所以在異議人車輛後面的車輛有按鳴喇叭
      ，伊就發現這個狀況，就上前攔查，並告知異議人要直行
      的話要開直線車道，並引導異議人至大忠路，再開單舉發
      ，異議人並未表示其欲要右轉。況若異議人要右轉大忠路
      的話，當時就可以直接右轉，不需要擋在該路口等語（見
      本院99年7 月16日訊問筆錄第2 至5 頁）。按「指向線，
      用以指示車輛行駛方向。以白色箭頭劃設於車道上。本標
      線設於交岔路口方向專用車道上與禁止變換車道線配合使
      用時，車輛須循序前進，並於進入交岔路口後遵照所指方
      向行駛。本標線之式樣，依其目的規定如左：指示轉彎係
      弧形箭頭。」道路交通標誌標線號誌設置規則第188 條第
      1 項、第2 項、第3 項第2 款定有明文。依卷附本件上開
      路口照片所示，沿桃園縣八德市○○路往介壽路方向，至
      該路口前最外側車道上繪有弧形箭頭，即指示該車道係右
      轉大忠路之右轉車道。則依證人黃賜哲上開證述，員警係
      見異議人停等在外側右轉車道已約3 、5 秒，乃認其有直
      行車佔用右轉彎專用車道之違規行為方加以舉發。按交通
      員警製單舉發違反道路交通管理處罰條例所列之違規事實
      ，本質上為行政處分，係公務員基於職務上權力，依法就
      特定之具體事件所為具公法上效果之單方行政行為，基於
      公務員為公法上行為具有公信力之原則，該行政行為當可
      被推定為真正，其據以依法處分之事實認定亦為正確無誤
      ，此公信原則，乃立法者賦予行政機關制定違反道路交通
      事件統一裁罰標準及處理細則，使執勤警員得當機處分，
      以維護交通秩序、安全之行政目的。而道路交通管理處罰
      條例科處行政罰事件，依據公法爭議之舉證責任分配法則
      ，固應先由行政機關就其業已履踐相關正當法律程序，以
      及人民應受處罰之客觀違反法令行為，負證明之責，受處
      罰人就行政機關已為相當證明之前開事項，若主張欠缺主
      觀歸責條件或為其他抗辯，亦須就其所辯提出反證。惟行
      政機關對於前開應為舉證事項，並非不得以執行查察取締
      勤務人員，依據調查人證之程序，使就親歷事實提供不可
      替代之證明方法。異議人就該證人所述見聞經過之真實性
      倘有質疑，除依法定交互詢問程序加以檢驗外，亦不得僅
      因證人之個人身分、地位或與當事人之關係而謂其不得作
      證，或憑己意指為必須代以其他特定之證據方法，此在證
      人業已具結願依偽證罰則擔保證言可信之場合，尤屬當然
      。本件員警黃賜哲於上開時、地攔查異議人時，見異議人
      有直行車佔用右轉彎專用車道之違規行為乃掣單舉發等情
      ，已據證人即員警黃賜哲於本院結證證述明確在卷，該證
      人係偶然因執行勤務而舉發本案，與異議人並無宿怨，當
      無甘冒觸犯偽證罪責，蓄意構詞誣陷之理，況於本件卷存
      證據資料內並無任何積極證據足以證明證人上開證詞係屬
      虛偽，亦無足以令人顯信證人之證述為不可採之品性證據
      存在，自亦不得僅以證人係本件開單告發異議人之員警而
      抹煞其在訴訟上所具有之原證人資格，因此其到庭在本院
      具結後以言詞供述異議人有前開違規事實，已足擔保其真
      實性及憑信性，且依其所述內容，極為具體明確，自可採
      信。
（三）至異議人雖以前詞置辯，惟查：
    1.異議人雖主張上開路口並無右轉燈號，不可能有佔用右轉
      彎車道之情形云云，惟本件沿著桃園縣八德市○○路往介
      壽路方向，至上開路口前最外側車道上確時繪有弧形箭頭
      ，依道路交通標誌標線號誌設置規則上開規定，該弧形箭
      頭即指示該最外側車道係右轉大忠路之右轉車道。異議人
      對車道上弧形箭頭刻意全然不論，徒以上開路口「無右轉
      號誌」為爭執，自非可採。
    2.異議人雖於本院調查時主張：當時伊係欲右轉云云，然異
      議人於所提出之交通違規陳述單及聲明異議狀內，僅就該
      路口無右轉燈號為爭執，全然未表示其當時係欲右轉，嗣
      於本院調查時方主張此節（即其係欲右轉），顯難逕採。
      況證人即警員黃賜哲於本院調查時已明確證稱：異議人停
      等在外側右轉車道已約3 、5 秒，且異議人遭警舉發時，
      並未表示其欲要右轉，況若異議人要右轉大忠路的話，當
      時就可以直接右轉，不需要擋在該路口等語，已如前述，
      則依證人黃賜哲所證內容，異議人當時自無右轉之意，異
      議人上開所述，顯係飾詞圖卸，並非事實，不足採信。
（四）依證人黃賜哲上開所證及卷附上開路口照片所示，異議人
      所行駛之車道地面繪製有右轉箭頭之標線，顯見該車道為
      右轉彎專用車道，異議人既可清楚辨識其行走車道之性質
      ，且其為直行車竟仍選擇行走右轉彎專用車道，並佔用該
      右轉彎專用車道，自有道路交通管理處罰條例第48條第1
      項第7 款之違規行為。
四、綜上所述，本件異議人確有在設有右轉彎專用車道之交岔路
    口，直行車佔用專用車道之違規行為，原處分加以裁罰固非
    無見，惟原處分機關逕認異議人係轉彎時，不依標誌、標線
    、號誌指示，援引道路交通管理處罰條例第48條第1 項第2
    款之規定，對異議人裁罰，其認定事實及適用法律，尚有未
    洽。惟異議人確有在設有右轉彎專用車道之交岔路口，直行
    車佔用專用車道之違規行為，本件異議人之聲明異議雖亦無
    理由，然原處分既有前開可議之處，依道路交通案件處理辦
    法第20條規定，即異議人之聲明異議雖無理由而原處分違法
    ，本院自得將原處分予以撤銷，並依道路交通管理處罰條例
    第48條第1 項第7 款規定諭知裁處罰鍰600 元，及依同條例
    第63條第1 項第1 款規定記違規點數1 點。
據上論斷，應依道路交通案件處理辦法第20條，裁定如主文。
中    華    民    國    99    年    8     月    30    日
                  交通法庭    法  官  鄭吉雄
以上正本證明與原本無異。
如不服本裁定，應於裁定送達後5 日內向本院提出抗告狀。
                              書記官  劉宗源
中    華    民    國    99    年    8     月    30    日

司法院資訊處製作；財團法人民間司法改革基金會備份。
